【裁判字號】    90,交易,285
【裁判日期】    920214
【裁判案由】    業務過失傷害
【裁判全文】
臺灣臺北地方法院刑事判決                          九十年度交易字第二八五號
    公  訴  人  臺灣臺北地方法院檢察署檢察官
    被      告  甲○    男，三.
右列被告因業務過失傷害案件，經檢察官聲請簡易判決處刑（九十年度偵字第六０三
八號），經本院臺北簡易庭認不宜以簡易判決處刑，移由本院刑事庭依普通程序審理
，本院判決如左：
    主    文
甲○從事業務之人，因業務上過失傷害人，處有期徒刑肆月，如易科罰金，以佰元
折算壹日。
    事    實
一、甲○受僱於捷川設計工程股份有限公司（以下簡稱捷川設計工程公司），從事室
    內裝潢業，以駕駛捷川設計工程公司所有、車牌號碼五Ａ－三一二三號自用小貨
    車載運裝潢材料、工具為附隨業務，為從事駕駛業務之人；民國八十九年十月十
    七日下午五時十五分許，甲○駕駛前開車牌號碼五Ａ－三一二三號自用小貨車載
    運裝潢材料、工具，沿臺北市○○路第二快車道由東向西方向行駛，行近該路段
    一百五十八號前約五公尺處（檢察官誤載為一百五十八號前），原應注意汽車欲
    超越同一車道之前車時，須先按鳴喇叭二單響或變換燈光一次，俟前行車減速靠
    邊或以手勢或亮右方向燈表示允讓後始得超越，超越時應顯示左方向燈並於前車
    左側保持半公尺以上之間隔超過，而當時天氣陰、日間自然光線、視距良好、市
    區○○道路乾燥、平直、無缺陷及障礙，依其智識、能力又無不能注意之情事，
    詎甲○竟疏未注意保持半公尺以上之間隔，貿然由同向同車道在其所駕車輛前方
    行駛、由丙○○騎乘、車牌號碼ＤＴＺ－六二二號之輕型機車左側近距離超越，
    甲○所駕車輛右側車身遂與丙○○所乘機車左側擦撞，致丙○○人車倒地，受有
    頭部撞傷、腦挫傷、左側鎖骨骨折之傷勢。甲○肇事後，於警員前往現場及醫療
    院所處理時，不逃避接受裁判而當場向警員自首、承認為肇事人而願接受裁判。
二、案經丙○○訴由臺北市政府警察局萬華分局報請臺灣臺北地方法院檢察署檢察官
    聲請簡易判決處刑，經本院臺北簡易庭認不宜以簡易判決處刑，移由本院刑事庭
    依普通程序審理。
    理    由
一、訊據被告甲○固不否認受僱於捷川設計工程公司，從事室內裝潢業，以駕駛捷川
    設計工程公司所有、車牌號碼五Ａ－三一二三號自用小貨車載運裝潢材料、工具
    為附隨業務，於右揭時間駕駛車牌號碼五Ａ－三一二三號自用小貨車沿臺北市○
    ○路第二快車道由東向西方向行駛，因聽聞撞擊聲響，發現告訴人丙○○人車倒
    在其所駕車輛後方約十公尺處，受有頭部撞傷、腦挫傷、左側鎖骨骨折之傷勢，
    其並隨同告訴人前往醫療院所，在員警所製作之道路交通事故調查報告表、自首
    調查報告表上簽名等情，惟矢口否認因過失傷害人，先辯稱：其從未承認所駕車
    輛與告訴人所乘機車發生擦撞，後稱：確不認雙方曾發生擦撞，見告訴人倒地，
    現場僅其一輛貨車故承認為肇事人，而其隨同告訴人前往醫療院所乃基於惻隱之
    心，其在道路交通事故調查報告表、自首調查報告表上簽名之際均未閱覽，並不
    知所載內容云云。
二、經查：
（一）被告甲○受僱於捷川設計工程公司，從事室內裝潢業，以駕駛捷川設計工程公
      司所有、車牌號碼五Ａ－三一二三號自用小貨車載運裝潢材料、工具為附隨業
      務，為從事駕駛業務之人；八十九年十月十七日下午五時十五分許，被告駕駛
      前開車牌號碼五Ａ－三一二三號自用小貨車載運裝潢材料、工具，沿臺北市○
      ○路第二快車道由東向西方向行駛，行近該路段一百五十八號前約五公尺處，
      竟疏未注意保持半公尺以上之間隔，貿然由同向同車道在其所駕車輛前方行駛
      、由告訴人丙○○騎乘、車牌號碼ＤＴＺ－六二二號之輕型機車左側近距離超
      越，被告所駕車輛右側車身遂與告訴人所乘機車左側發生擦撞，致告訴人人車
      倒地，受有頭部撞傷、腦挫傷、左側鎖骨骨折等傷勢之事實，業據告訴人丙○
      ○於警、偵訊及本院調查、審理中指述歷歷，核與臺北市政府警察局中山分局
      道路交通事故調查報告表、交通事故談話紀錄表、補充資料表、診斷證明書所
      載相符，除被告所駕車輛是否曾與告訴人所乘機車發生擦撞外，亦經被告自承
      無訛；當時天氣陰、日間自然光線、視距良好、市區○○道路乾燥、平直、無
      缺陷及障礙，依其智識、能力又無不能注意之情事，亦據臺北市政府警察局市
      政府警察局萬華分局交通分隊據報處理之員警觀察、記載明確，有臺北市政府
      警察局萬華分局道路交通事故調查報告表附卷可稽。
（二）告訴人雖曾指稱其係靠臺北市○○路邊邊、慢車道行駛，然臺北市○○路並未
      劃分快慢車道，此觀道路交通事故調查報告表所載自明，是事故發生路段並無
      慢車道；又依告訴人所乘機車倒地後刮地痕起點在臺北市○○路近一八五號前
      約五公尺、東向西方向第二快車道內、近與第三快車道間車道線處判斷，事故
      發生時告訴人係行駛臺北市○○路東向西方向第二快車道右側，並非行駛在該
      路段第三快車道上，且發生碰撞位置在臺北市○○路近一八五號前約五公尺處
      ，合先敘明。
（三）被告雖一再辯稱未與告訴人所乘機車發生擦撞，其隨同告訴人前往醫療院所乃
      基於惻隱之心云云，其在道路交通事故調查報告表、自首調查報告表上簽名之
      際均未閱覽，並不知所載內容云云，惟：
    １被告所駕車輛右側車身曾擦撞告訴人所乘機車左側一節，迭經告訴人於警、偵
      訊及本院調查、審理中指述歷歷。
    ２被告亦於事故發生當日向到現場及醫療院所處理之員警承認為肇事人、供稱雙
      方發生擦撞、致告訴人人車倒地受傷，並在載有肇事經過之道路交通事故調查
      報告表、自首調查報告表上簽名、捺指紋，此據證人即當日現場及醫療院所處
      理之臺北市政府警察局萬華分局員警丁○○到庭證述纂詳，且有道路交通事故
      調查報告表、自首調查報告表附卷可資佐憑，該簽名、指紋為真正，並經被告
      當庭辨識後坦認無訛。
    ３被告所駕車輛右側車身有新擦、刮痕，復據證人丁○○當場比對、採證後記明
      道路交通事故補充資料表，此經證人丁○○結證屬實，並有補充資料表可按，
      且該補充資料表亦經被告簽名、捺指紋確認。
    ４證人丁○○與被告、告訴人均素不相識、無宿怨仇隙或故舊交誼，衡情應無羅
      織誣陷被告之可能或必要，亦顯無可能在其製作之道路交通事故調查報告表、
      自首調查報告表、補充資料表上為不利被告、虛偽不實之記載。
    ５參諸告訴人指稱事故發生後其所乘機車左側沾有藍色油漆，而被告亦坦認事故
      發生時僅有其所駕之車輛經過，亦僅有其所駕車輛車身油漆為藍色，且被告如
      非確認其所駕車輛擦撞告訴人所乘機車、致告訴人人車倒地受傷，豈有可能於
      駕駛捷川設計工程公司所有自用小貨車載運裝潢材料、工具返回公司途中，特
      意尾隨載運告訴人之救護車輛前往醫療院所，並向到場之員警供陳為肇事人？
      復在載有其肇事之道路交通事故調查報告表、自首調查報告表上簽名、捺指紋
      ？且其所駕車輛又何以恰有符合事故發生經過之新擦、刮痕？
    ６是被告所辯顯係事後卸責、避就之詞，委無可採，其所駕車輛當日與告訴人所
      乘機車發生擦撞，致告訴人車倒地受傷，應堪認定。
（四）按汽車超車及讓車時，欲超越同一車道之前車時，須先按鳴喇叭二單響或變換
      燈光一次；前行車減速靠邊或以手勢或亮右方向燈表示允讓後，後行車始得超
      越；超越時應顯示左方向燈並於前車左側保持半公尺以上之間隔超過，行至安
      全距離後，再顯示右方向燈駛入原行路線，事故發生時即八十九年十月十七日
      之道路交通安全規則第一百零一條第三款、第五款定有明文。本件被告於八十
      九年十月十七日下午五時十五分許，駕駛車牌號碼五Ａ－三一二三號自用小貨
      車載運裝潢材料、工具，沿臺北市○○路第二快車道由東向西方向行駛，行近
      該路段一百五十八號前約五公尺處，當時天氣陰、日間自然光線、視距良好、
      市區○○道路乾燥、平直、無缺陷及障礙，依其智識、能力又無不能注意之情
      事，前已述及，詎被告竟疏未注意保持半公尺以上之間隔，貿然由同向同車道
      在其所駕車輛前方行駛、由告訴人騎乘、車牌號碼ＤＴＺ－六二二號之輕型機
      車左側近距離超越，被告所駕車輛右側車身遂與告訴人所乘機車左側擦撞，致
      告訴人人車倒地，受有頭部撞傷、腦挫傷、左側鎖骨骨折之傷勢，業如前述，
      揆諸上揭法條，被告有過失甚明，且其過失行為與告訴人之傷害間，有相當因
      果關係，臺北市車輛行車事故鑑定委員會亦同此認定，有臺北市車輛行車事故
      鑑定委員會北鑑審字第九一三０二０三八００號覆函暨鑑定意見書、附圖、說
      明在卷可資參佐。
（五）綜上所述，本件事證已臻明確，被告犯行堪以認定，應依法論科。
三、被告受僱於捷川設計工程公司，從事室內裝潢業，以駕駛捷川設計工程公司所有
    、車牌號碼五Ａ－三一二三號自用小貨車載運裝潢材料、工具為附隨業務，為從
    事駕駛業務之人，是核被告所為，係犯刑法第二百八十四條第二項前段從事業務
    之人因業務上過失傷害人罪。被告於肇事後，於警員前往現場及醫療院所處理時
    ，不逃避接受裁判而當場向警員自首、承認為肇事人而願接受裁判，此經本院職
    權查證明確，有臺北市政府警察局交通警察大隊自首調查報告表可參，被告對於
    有權偵查犯罪之機關尚不知犯罪事實及犯罪人之前自首而願接受裁判，應依刑法
    第六十二條前段之規定減輕其刑。爰審酌本件被告並無前科、素行良好，有臺灣
    高等法院被告全國前案紀錄表可佐，因過失傷及告訴人，告訴人傷勢非輕，犯後
    猶否認犯行、飾詞狡辯、未見悔意反省，事故發生迄今已逾二年，仍拒不賠償告
    訴人所受損害，但告訴人請求被告賠償新臺幣二十萬元，卻未能提出相當證據證
    明損害數額、致雙方無法達成和解等一切情狀，量處如主文所示之刑。又刑法第
    四十一條已於九十年一月十日經總統公布施行，並於同年月十二日生效，該條規
    定：「犯最重本刑為五年以下有期徒刑之刑之罪，而受六個月以下有期徒刑或拘
    役之宣告，因身體、教育、職業、家庭之關係或其他正當事由，執行顯有困難者
    ，得以一元以上三元以下折算一日，易科罰金。但確因不執行所宣告之刑，難收
    矯正之效，或難以維持法秩序者，不在此限」、「併合處罰之數罪，均有前項情
    形，其應執行之刑逾六月者，亦同」；按行為後法律有變更者，適用裁判時之法
    律，刑法第二條第一項前段定有明文，而易服勞役及期間、數罪併罰之定執行刑
    、緩刑及易以訓誡、易科罰金各事項，均依新法，亦有最高法院二十四年七月總
    會決議（二）可資參照，是刑法第四十一條既業於九十年一月十日修正，並於同
    年月十二日生效，揆諸上揭法條規定及決議意旨，本件自應適用裁判時即修正後
    刑法第四十一條第一項前段之規定，諭知易科罰金之折算標準。
據上論斷，應依刑事訴訟法第四百五十二條、第二百九十九條第一項前段，刑法第二
百八十四條第二項前段、第二條第一項前段、第六十二條前段、第四十一條第一項前
段，罰金罰鍰提高標準條例第一條前段、第二條，判決如主文。
本案經檢察官乙○○到庭執行職務。
中      華      民      國    九十二    年      二      月     十四     日
                                  臺灣臺北地方法院交通法庭
                                          法  官  洪  文  慧
右正本證明與原本無異。
如不服本判決，應於判決送達後十日內向本院提出上訴狀(應抄附繕本)。告訴人
或被害人如對於本判決不服者，應具備理由請求檢察官上訴，其上訴期間之計算
係以檢察官收受判決正本之日期為準。
                                          書記官  江  虹  儀
中      華      民      國      九十二      年    二    月    十七      日
附錄本案論罪科刑法條全文：
刑法第二百八十四條
一因過失傷害人者，處六月以下有期徒刑，拘役或五百元以下罰金。致重傷者，處一
  年以下有期徒刑，拘役或五百元以下罰金。
二從事業務之人，因業務上之過失傷害人者，處一年以下有期徒刑、拘役或一千元以
  下罰金。致重傷者，處三年以下有期徒刑，拘役或二千元以下罰金。


司法院資訊處製作；財團法人民間司法改革基金會備份。
